---
title: "Porządkowanie Liniowe"
author: "Karol Szpyt"
date: "16 grudnia 2018"
output: 
  html_document:
    toc: true # table of content true
    toc_depth: 3  # upto three depths of headings (specified by #, ## and ###)
    number_sections: true  ## if you want number sections at each table header
    #theme: united
  
--- 
#pakiety
```{r message=FALSE, warning=FALSE}
library(kableExtra)
library(readxl)
library(TSdist)
library(dplyr)
```

#Wprowadzenie  
Projekt będzie miał za zadanie pokazanie trzech metod porządkowania liniowego, kolejno metodą **hellwiga**, **metody standaryzowanych sum** oraz **metodą sumy rang**. W tym celu stworzona została funkcja porządkująca wzzystkimi wymienionymi powyżej metodami. Przedstawiona dokładniej zostanie później. Dane używane w kodzie nazywać się będą **phones**.

#Przedstawienie danych  
Dane, na których opierał się będzie projekt to smartphone'y z wybranymi kilkoma parametrami. Pochodzą one z serwisu [Benchmark](http://www.benchmark.pl/ranking/smartfony).
```{r include=FALSE}
phones <- read_excel("dane_telefony.xlsx")
phones <- as.data.frame(phones)
rownames(phones) <- phones[,1]
phones <- phones[,-1]
```  
Znaczenie zmiennych:  

 * **cena**- cena telefonu w złotówkach 
 * **waga**- waga telefonu w gramach
 * **Bateria - internet**- długość przeglądania interneru na baterii w minutach
 * **CPU**- taktowanie procesora w Hz
 * **Aparat tył**- ilość Mpx tynego aparatu
 * **Aparat przód**- ilość Mpx przedniego aparatu  
 * **Przekątna**- przekątna ekranu w calach
```{r echo=FALSE}
phones %>%
  kable() %>%
  kable_styling(bootstrap_options = c("striped", "hover", "bordered")) %>%
  scroll_box(height = "500px")
```  

#Oględziny danych
```{r include=FALSE}
wz <- function(x)
{
  sd(x)/mean(x)
}

```
##Wartości odstające oraz współczynnik zmienności  
W celu wychwycenia wartości odstających wykorzystana zostanie reguła trzech sigm- na zestandaryzowanych danych sprawdzamy czy są wartości większe (bezwzględnie) od 3
```{r}
phones_st <- as.data.frame(scale(phones))
which(abs(phones_st) > 3)
```
Output wskazuje na brak wartości odstających. Jednakże warto spojrzeć jeszcze na dane oraz na boxploty, jednocześnie obliczając współczynnik zmiennośći 
```{r echo=FALSE, fig.align='center'}
par(mfrow = c(1, 3))
for (x in 1:3) {
  boxplot(phones[, x], main = colnames(phones)[x])
}

par(mfrow = c(1, 4))
for (x in 4:7) {
  boxplot(phones[, x], main = colnames(phones)[x])
}
wspz <- as.data.frame(apply(phones, 2, wz))
colnames(wspz) <- "wsp_zmiennosci"
wspz %>%
  kable() %>%
  kable_styling(bootstrap_options = c("striped", "hover", "bordered"))
```
Przyglądając się boxplotom można zauważyć nienaturalnie niską wartość taktowania procesora

```{r}
phones[which(phones$CPU < 1800), ] %>%
  kable() %>%
  kable_styling(bootstrap_options = c("striped", "hover", "bordered"))
```
Samsung Galaxy Note 8 nie może mieć tak słabego procesora, jest na to za dobrym telefonem. Uznany więc będzie za błąd oraz usunięty z listy obserwacji. Dosyć niewygodnie wygląda również 40mpx w tylnim apracie. Subiektywnie obserwacja ta również zostaje usunięta.
```{r}
phones <- phones[-which(phones$CPU < 1800), ]
phones <- phones[-which(phones$`Aparat tył` >= 40), ]
```
Ponownie wyświetlone zostaną boxploty oraz współczynniki zmienności 
```{r echo=FALSE, fig.align='center'}
par(mfrow = c(1, 3))
for (x in 1:3) {
  boxplot(phones[, x], main = colnames(phones)[x])
}

par(mfrow = c(1, 4))
for (x in 4:7) {
  boxplot(phones[, x], main = colnames(phones)[x])
}
wspz <- as.data.frame(apply(phones, 2, wz))
colnames(wspz) <- "wsp_zmiennosci"
wspz %>%
  kable() %>%
  kable_styling(bootstrap_options = c("striped", "hover", "bordered"))
```
Patrząc na współczynnii zmienności wartość dal zmiennej **CPU** jest minimalnie poniżej poziomu 0.1, ale pomimo tego w dalszym ciągu będzie brana pod uwagę w obliczeniach w dalszych częściach badania. 

##Typ zmiennych  

 * **cena**- destymualnta, im niższa cena tym lepiej
 * **waga**- destymualnta, im niższa waga tym lepiej
 * **Bateria - internet**- stymulanta, im dłuższy czas pracy tym lepiej
 * **CPU**- stymulanta, im wyższe taktowanie procesora tym lepiej
 * **Aparat tył**- stymulanta, im więcej mpx tym lepiej tym lepiej
 * **Aparat przód**- stymulanta, im więcej mpx tym lepiej tym lepiej
 * **Przekątna**- tutaj można by polemizować czy ilość cali jest stymulantą czy nominantą; w dzisiejszych czasach dąży się zwiększania rozmiarów telefonów, jednakże musi to być w granicach wugody i użyteczności. Dlatego zmienna zostanie zaliczona jako **nominanta** o wartości nominalnej **6 cali**

#Opis funkcji porządkowania liniowego  

Tak jak było wpomniane wcześniej, funkcja ta porządkuje liniowo w jeden z trzech sposobów. **Metoda hellwiga** jest metodą wzorcową. W funkcji do ustalenia odległości od wzorca użyta została odległość euklidesowa. **Metoda standaryzowanych sum** w tym wypadku polega na uśrednieniu wartości zestandaryzowanych zmiennych dla każdej obserwacji, oraz kolejne zestandaryzowanie wynikowych średnich wartośći. **Metoda sumy rang** polega najpierw na porangowaniu zmiennych, a następnie dodaniu do siebie tychże rang dla każdej zmiennej. Na koniec każdej metody całą tabela jest sortowana względem odpowiedniego współczynnika.
  
Funkcja jako argumenty przyjmuje kolejno: 

 * **data**- ramka danych ze zmiennymi typu *numeric*
 * **x**   - wektor liczb (najlepiej factor) mówiący o typie kolejnych zmiennych: 1 dla stymulanty, 2 dla destymulnty, 3 dla nominanty
 * **nom** - jeżeli wśród zmiennych występuje nominanta należy przyporządkować jej wartość do argumentu **nom**. Argument ten musi mieć taką samą długość, ile występuje nominant. Jeżeli użytkownik nie poda nic to jako nominanty użyte zostaną mediany.
 * **method**- zmienna typu *character*, przyjmuje wartości **hellwig**, **mss** (standaryzowane sumy) abo **msr**(sumy rang) 

Funckja posiada kilka wyjątków, aby powstrzymać niepoprawne jej użycie. Do poprawnego jej działania niezbędne są pakiety **dplyr** oraz **TSdist**.

##Kod
Kod funkcji można zobaczyć w pliku RMD lub na moim [GitHubie](https://github.com/kSzpyt/Porzadkowanie-Liniowe/blob/master/pl_foo.R)
```{r include=FALSE}
foo <- function(data, x = c(1, 2, 3), nom = NA, method = c("hellwig", "mss", "msr"))
{
  if(!is.data.frame(data))
  {
    stop("dane musza byc w postaci data.frame")
  }
  if(dim(data)[2] != length(x))
  {
    stop("niezgodla dlugosc x, powinna miec tyle samo wartosci co ilosc zmienych")
  }
  #wyjątek gdy ilosć wartosci nominant jest rózna od nimonant
  if(!is.na(nom) & length(which(x == 3)) != length(nom))
  {
    stop("niezgodna ilosc nominant")
  }
  #wyjątek czy użytkownik nie podał "czwartego" typu zmiennej
  for(a in x)
  {
    if(!is.element(a, 1:3))
    {
      stop("podaj odpowiedni typ zmiennej: 1- stymualna, 2- destymulanta, 3- nominanta")
    }
  }

  #zamiana nominanty na stymulante
  n2s <- function(v, nom2)
  {
    aaa <- v
    l <- length(aaa)
    v2 <- NULL
    for (x in 1:l) {
      v2[x] <- (-abs(aaa[x] - nom2))
    }
    return(v2)
  }
  
  #jeżeli użytkownik nie poda wartości nominanty brana pod uwagę będzie mediana
  if(is.na(nom))
  {
    warning("jako wartość nominalna zostanie użyta mediana")
    ind <- which(x == 3)
    nom <- sapply(ind, function(x){
      median(data[, x])
    })
  }
  
  #wymiary
  l <- dim(data)[2]#collumns
  r <- dim(data)[1]#rows
  data_n <- data


  if(method == "hellwig")
  {
    #standaryzacja
    data_st <- scale(data)
    data_st <- as.data.frame(data_st)
    patt <- NA
    #wyznaczenie wzorca
    for (a in 1:length(x)) 
    {
      if(x[a] == 1)
      {
        patt[a] <- max(data_st[, a])
      }
      if(x[a] == 2)
      {
        patt[a] <- min(data_st[, a])
      }
      if(x[a] == 3)
      {
        
        m <- mean(data[, a])
        s <- sd(data[, a])
        patt[a] <- (nom[1] - m) / s
        nom <- nom[-1]
      }
    }
    data2 <- data_st
    data2 <- rbind(data2, "pattern" = patt)
    
    #odległosci euklidesowe
    ed <- sapply(1:r, function(x)
    {
      EuclideanDistance(as.numeric(data2[x,]), as.numeric(data2[r+1, ]))
    })
    
    data2 <- cbind(data2, "ed" = c(ed, NA))
    d0 <- mean(ed) + 2*sd(ed)
    si <- sapply(1:r, function(x)
    {
      1-(ed[x]/d0)
    })
    
    data2 <- cbind(data2, "Si" = c(si, NA))
    
    #sortowanie
    data3 <- data2[-dim(data2)[1], ]
    nazwy <- rownames(data)
    tib <- as_tibble(data3)
    tib$nazwy2 <- nazwy
    tib <- tib %>%
      arrange(desc(si))
    tib <- as.data.frame(tib)
    rownames(tib) <- tib$nazwy2
    tib <- tib[, -dim(tib)[2]]
    tib <- rbind(tib, data2[dim(data2)[1], ])
    
    tib2 <- cbind(data_n, "Si" = si)
    nazwy <- rownames(data)
    tib2 <- as_tibble(tib2)
    tib2$nazwy2 <- nazwy
    tib2 <- tib2 %>%
      arrange(desc(si))
    tib2 <- as.data.frame(tib2)
    rownames(tib2) <- tib2$nazwy2
    tib2 <- tib2[, -dim(tib2)[2]]
    #tib2 <- rbind(tib2, data2[dim(data2)[1], ])
    return(list("st" = tib, "normal" = tib2))
  }
  
  if(method == "mss")
  {
    patt <- NA
    #zamiana na stymulanty
    for (a in 1:l)
    {
      if(x[a] == 2)
      {
        data[, a] <- -data[, a]
      }
      if(x[a] == 3)
      {
        data[, a] <- n2s(data[, a], nom[1])
        nom <- nom[-1]
      }
    }
    
    #standaryzacja
    data_st <- scale(data)
    data_st <- as.data.frame(data_st)
    
    s_sums <- sapply(1:r, function(x){
      sum(data_st[x,])
    })

    maximum <- max(s_sums)
    minimum <- min(s_sums)
    s_sums_st <- scale(s_sums, center = minimum, scale=maximum-minimum)
    
    data_st <- cbind(data_st, s_sums, "wsk" = s_sums_st)
    
    nazwy <- rownames(data)
    tib <- as_tibble(data_st)
    tib$nazwy2 <- nazwy
    tib <- tib %>%
      arrange(desc(wsk))
    tib <- as.data.frame(tib)
    rownames(tib) <- tib$nazwy2
    tib <- tib[, -dim(tib)[2]]
    
    tib2 <- cbind(data_n, "wsk" = s_sums_st)
    nazwy <- rownames(data)
    tib2 <- as_tibble(tib2)
    tib2$nazwy2 <- nazwy
    tib2 <- tib2 %>%
      arrange(desc(wsk))
    tib2 <- as.data.frame(tib2)
    rownames(tib2) <- tib2$nazwy2
    tib2 <- tib2[, -dim(tib2)[2]]
    
    return(list("st" = tib, "normal" = tib2))
  }
  
  if(method == "msr")
  {
    
    #zamiana na stymulanty
    for (a in 1:l)
    {
      if(x[a] == 2)
      {
        data[, a] <- -data[, a]
      }
      if(x[a] == 3)
      {
        data[, a] <- n2s(data[, a], nom[1])
        nom <- nom[-1]
      }
    }
    # #standaryzacja
    data_st <- scale(data)
    data_st <- as.data.frame(data_st) 
    
    tap <- sapply(1:l, function(x)
    {
      rank(data_st[, x], ties.method = "average")
    })
    
    colnames(tap) <- paste0("rank_", colnames(data_st))
    data_st <- cbind(data_st, tap)
    
    r_means <- sapply(1:r, function(x){
      mean(tap[x, ])
    })
    
    data_st <- cbind(data_st, "r_means" = r_means)
    
    nazwy <- rownames(data)
    tib <- as_tibble(data_st)
    tib$nazwy2 <- nazwy
    tib <- tib %>%
      arrange(desc(r_means))
    tib <- as.data.frame(tib)
    rownames(tib) <- tib$nazwy2
    tib <- tib[, -dim(tib)[2]]
    
    tib2 <- cbind(data_n, "r_means" = r_means)
    nazwy <- rownames(data)
    tib2 <- as_tibble(tib2)
    tib2$nazwy2 <- nazwy
    tib2 <- tib2 %>%
      arrange(desc(r_means))
    tib2 <- as.data.frame(tib2)
    rownames(tib2) <- tib2$nazwy2
    tib2 <- tib2[, -dim(tib2)[2]]
    
    return(list("st" = tib, "normal" = tib2))
  }
}

```

#Użycie funkcji na danych

Definiowany jest najpierw factor. 2x stymulanta, 4x destymulanta oraz 1x niminanta
```{r}
f <- factor(c(2, 2, 1, 1, 1, 1, 3), levels = c(1, 2, 3))
```
A nastęnie funkcja używana jest wraz z odpowiednimy argumentami
```{r}
a <- foo(phones, f, nom = 6, method = "hellwig")
b <- foo(phones, f, nom = 6, method = "mss")
c <- foo(phones, f, nom = 6, method = "msr")
```
Wywołanie elementu **normal** pokaże uporządkowane obiekty wraz z wejściowymi wartościami, element **st** pokaże dane zestandaryzowane oraz zmienne niezbędne do powstania rankingu. Kolejność jendak w obu przypadkach jest taka sama.  

##Metoda hellwiga
```{r}
a$normal %>%
  kable() %>%
  kable_styling(bootstrap_options = c("striped", "hover", "bordered"))
```

##metoda standaryzowanych sum
```{r echo=FALSE}
b$normal %>%
  kable() %>%
  kable_styling(bootstrap_options = c("striped", "hover", "bordered"))
```

##metoda sumy rang
```{r echo=FALSE}
c$normal %>%
  kable() %>%
  kable_styling(bootstrap_options = c("striped", "hover", "bordered"))
```

```{r include=FALSE}
a1 <- as.data.frame(a$normal[, 8])
rownames(a1) <- rownames(a$normal)
colnames(a1) <- "Si"

b1 <- as.data.frame(b$normal[, 8])
rownames(b1) <- rownames(b$normal)
colnames(b1) <- "wsk"

c1 <- as.data.frame(c$normal[, 8])
rownames(c1) <- rownames(c$normal)
colnames(c1) <- "r_means"
```
##Zestawienie wszystkich trzech metod
```{r echo=FALSE}
a1 %>%
  kable() %>%
  kable_styling(bootstrap_options = c("striped", "hover", "bordered"), full_width = F, position = "float_left") %>%
  add_header_above(c("hellwig" = 2))

b1 %>%
  kable() %>%
  kable_styling(bootstrap_options = c("striped", "hover", "bordered"), full_width = F, position = "float_left") %>%
  add_header_above(c("mss" = 2))

c1 %>%
  kable() %>%
  kable_styling(bootstrap_options = c("striped", "hover", "bordered"), full_width = F, position = "left") %>%
  add_header_above(c("msr" = 2))
```
Widać że Xiaomi w każdej z metod zajmuje pierwsze miejsce. Nie jest to zaskoczeniem. Za bardzo niską cenę można dostać bardzo dobry jakościowo telefon. Pierwsze miejsce jest dowodem na niepowtarzalnie dobry stosunek jakości do ceny. Zaskoczeniem mogą być 2 telefony od Apple zajmujące jedne z ostatnich miejsc. Może to być aczkolwiek spowodowane tym, że są to starsze modele i, jak przystało na Apple, nie najtańsze. Porównując iPhone SE z Pocophone F1 różnica w cenie niespałna 300 zł na korzyść Apple oraz różnica prawie 3 lat od daty wydania na korzyść Xiaomi mówi sama za siebie, o osiągach nie wspominając. Na podium oprócz Xiaomi znajdują się również marki takie jak *Honor* oraz *HTC*. Nie są to bardzo popularne telefony, niemniej jednak nie można im odmówić tych pierwszych miejsc. Podobnie jak w przypadku Xiaomi dostać można naprawdę dobre telefony za stosunkowo niewielką cenę. Samsungi, które wydawać by się mogło, powinny być dobrymi telefonami. Ranging ten tego nie zaprzecza. Jednakże ponownie, cena gra tutaj bardzo ważną rolę. Nowsze Samsungi często przekraczają próg 4000, a starsze, chociaż tańsze, nie mają siły przebicia pod względem reszty parametrów np do nowych telefonów Xiaomi. Nie oznacza to, że te telefony są gorsze. Wydajnościowo wiele telefonów będzie lepszych od Xiaomi Pocophone F1, jednakże dla przeciętnego użytkownika będą to różnice niewyczuwalne. Reasumując, powyższe porządkowanie liniowe nienajgorzej pokazuje najelpsze telefony w stosunku jakości do ceny.

