---
title: "Porządkowanie Liniowe"
author: "Karol Szpyt"
date: "16 grudnia 2018"
output: 
  html_document:
    toc: true # table of content true
    toc_depth: 3  # upto three depths of headings (specified by #, ## and ###)
    number_sections: true  ## if you want number sections at each table header
    #theme: united
  
--- 
```{r}
library(kableExtra)
library(readxl)
```

#Wprowadzenie  
Projekt będzie miał za zadanie pokazanie trzech metod porządkowania liniowego, kolejno metodą **hellwiga**, **metody standaryzowanych sum** oraz **metodą sumy rang**. W tym celu stworzona została funkcja porządkująca wzzystkimi wymienionymi powyżej metodami. Przedstawiona dokładniej zostanie później

#Przedstawienie danych  
Dane, na których opierał się będzie projekt to smartphone'y z wybranymi kilkoma parametrami. Pochodzą one z serwisu [Benchmark](http://www.benchmark.pl/ranking/smartfony).
```{r include=FALSE}
phones <- read_excel("dane_telefony.xlsx")
phones <- as.data.frame(phones)
rownames(phones) <- phones[,1]
phones <- phones[,-1]
```  
Znaczenie zmiennych:  

 * **cena**- cena telefonu w złotówkach 
 * **waga**- waga telefonu w gramach
 * **Bateria - internet**- długość przeglądania interneru na baterii w minutach
 * **CPU**- taktowanie procesora w Hz
 * **Aparat tył**- ilość Mpx tynego aparatu
 * **Aparat przód**- ilość Mpx przedniego aparatu  
 * **Przekątna**- przekątna ekranu w calach
```{r echo=FALSE}
phones %>%
  kable() %>%
  kable_styling(bootstrap_options = c("striped", "hover", "bordered")) %>%
  scroll_box(height = "500px")
```  

#Oględziny danych
```{r include=FALSE}
wz <- function(x)
{
  sd(x)/mean(x)
}

```
##Wartości odstające  
W celu wychwycenia wartości odstających wykorzystana zostanie reguła trzech sigm- na zestandaryzowanych danych sprawdzamy czy są wartości większe (bezwzględnie) od 3
```{r}
phones_st <- as.data.frame(scale(phones))
which(abs(phones_st) > 3)
```
Output wskazuje na brak wartości odstających. Jednakże warto spojrzeć jeszcze na dane oraz na boxploty, jednocześnie obliczając współczynnik zmiennośći 
```{r echo=FALSE, fig.align='center'}
par(mfrow = c(1, 3))
for (x in 1:3) {
  boxplot(phones[, x], main = colnames(phones)[x])
}

par(mfrow = c(1, 4))
for (x in 4:7) {
  boxplot(phones[, x], main = colnames(phones)[x])
}
wspz <- as.data.frame(apply(phones, 2, wz))
colnames(wspz) <- "wsp_zmiennosci"
wspz%>%
  kable() %>%
  kable_styling(bootstrap_options = c("striped", "hover", "bordered"))
```
Przyglądając się boxplotom można zauważyć nienaturalnie niską wartość taktowania procesora


```{r}
phones <- phones[-which(phones$CPU < 1800), ]
phones <- phones[-which(phones$`Aparat tył` >= 40), ]
# phones <- phones[-which(phones$cena >= 4000), ]
# phones <- phones[-which(phones$`Aparat przód` >= 12), ]
```

```{r echo=FALSE, fig.align='center'}
par(mfrow = c(1, 3))
for (x in 1:3) {
  boxplot(phones[, x], main = colnames(phones)[x])
}

par(mfrow = c(1, 4))
for (x in 4:7) {
  boxplot(phones[, x], main = colnames(phones)[x])
}
apply(phones, 2, wz)
```
```{r}
as.data.frame(scale(phones))
```



 
